臺灣臺北地方法院交通事件裁定　　　　 96年度交聲字第772號
異　議　人
即受處分人　乙○○
上列異議人即受處分人因違反道路交通管理處罰條例案件，對於
臺北市交通事件裁決所於民國九十六年六月二十六日所為之處分
（原處分案號：北市裁二字第裁２２－ＡＥＶ６８６６７○號）
聲明異議，本院裁定如下:
　　主     文
原處分撤銷。
乙○○不罰。
    理　　 由
一、按「汽車駕駛人轉彎時，有下列情形之一者，處新臺幣（下
    同）六百元以上一千八百元以下罰鍰：... 二、不依標誌、
    標線、號誌指示。」、「汽車駕駛人有下列各款所列條款之
    一者，除依原條款處罰鍰外，並予記點：一、有第三十三條
    第一項、第二項、第三十八條第一項、第四十條、第四十五
    條、第四十七條第一款至第三款、第四十八條、第四十九條
    或第六十條第一項、第二項第一款、第二款情形之一者，各
    記違規點數一點。」，道路交通管理處罰條例第四十八條第
    一項第二款、第六十三條第一項第一款分別定有明文。
二、本件原處分機關以異議人即受處分人乙○○於民國九十六年
    四月二十六日上午十二時四十五分，駕駛車牌號碼為ＣＮＸ
    —１５３號重型機車，行經臺北市○○路、襄陽路口時，未
    依標誌（機車兩段式左轉）指示，直接左轉館前路口行駛，
    舉發機關臺北市政府警察局中正第一分局警備隊警員以受處
    分人有違反道路交通管理處罰條例第四十八條第一項第二款
    規定之行為，掣發舉發違反道路交通管理事件通知單予以舉
    發，嗣經原處分機關函請舉發機關調查結果，仍認受處分人
    有上開違規行為，原處分機關乃依違反道路交通管理處罰條
    例第四十八條第一項第二款及違反道路交通管理事件統一裁
    罰基準表等規定，於九十六年六月二十六日以北市裁二字第
    裁２２－ＡＥＶ６８６６７○號裁決書裁處受處分人六百元
    罰鍰，且依同條例第六十三條第一項第一款（裁決書漏列第
    一項第一款）規定並予記受處分人違規點數一點。
三、訊據受處分人固坦承其於上開時間，駕駛上開車輛行經上開
    地點並左轉進入館前路等情，惟堅詞否認有何違反道路交通
    管理處罰條例之行為，並辯稱：伊確實有待轉，伊停的前面
    還有一個女孩子，一定要靠右邊停，沒有待轉，沒辦法轉等
    語。經查：證人即九十六年四月二十六日上午十二時四十五
    分在臺北市○○路、襄陽路口巡邏之臺北市政府警察局中正
    一分局警員甲○○，於本院調查時證稱其對該舉發單開立之
    過程已無印象等語見本院九十六年七月二十日訊問筆錄）。
    按犯罪事實應依證據認定之，無證據不得認定犯罪事實，刑
    事訴訟法第一百五十四條第二項定有明文。次按法院受理有
    關交通事件，準用刑事訴訟法之規定，復為道路交通管理處
    罰條例第八十九條前段所明定，是最高法院七十六年台上字
    第四九八六號判例「認定犯罪事實所憑之證據，雖不以直接
    證據為限，間接證據亦包括在內，然而無論直接或間接證據
    ，其為訴訟上之證明，須於通常一般之人均不致有所懷疑，
    而得確信其為真實之程度者，始得據為有罪之認定，倘其證
    明尚未達到此一程度，而有合理之懷疑存在時，事實審法院
    復已就其心證上理由予以闡述，敘明其如何無從為有罪之確
    信，因而為無罪之判決，尚不得任意指為違法。」所揭示刑
    事訴訟法上法院認定事實之最重要原則之一－即認定被告有
    罪，就該有罪事實不能有任何之合理懷疑存在之原則於法院
    審理行為人違反道路交通管理處罰條例案件時，當有其適用
    。易言之，法院於審理行為人違反道路交通管理處罰條例案
    件，當踐行完畢調查證據之程序後，為事實之認定時，如就
    原處分機關所認定之行為人違規之事實仍有合理之訴訟上懷
    疑，而無法確信行為人確有該當於道路交通管理處罰條例各
    該處罰條文之構成要件事實時，即應依訴訟上之待證事實「
    倘有懷疑，則從被告之利益作解釋」之證據法則，作對受處
    分人有利之認定。而本件唯一目擊之證人甲○○既已證述其
    對本件毫無印象等語，實難使本院形成異議人確有前述違規
    行為之心證，是此部分即應為異議人有利之認定。
四、綜上所述，原處分機關所認定異議人有前開違反道路交通管
    理處罰條例之違規事實，尚乏充足證據，是原處分機關遽對
    受處分人為前開裁決，即難認為允當，其異議為有理由，應
    由本院將原處分撤銷，改諭知異議人不罰，以資適法。
五、據上論斷，依道路交通案件處理辦法第二十條前段，裁定如
    主文。
中　　華　　民　　國　　96　　年　　7 　　月　　25　　日
　　　　 　 　　　交通法庭法　官　吳冠霆
以上正本證明與原本無異。
如不服本裁定，應於裁定送達後5日內向本院提出抗告狀。
                          書記官  廖純瑜
中　　華　　民　　國　　96　　年　　7 　　月　　25　　日
